【裁判字號】    92,交訴,40
【裁判日期】    920418
【裁判案由】    公共危險
【裁判全文】
臺灣高雄地方法院刑事判決                          九十二年度交訴字第四號
    公  訴  人  臺灣高雄地方法院檢察署檢察官
    被      告  乙○○
    選任辯護人  林富美
右列被告因公共危險案件，經檢察官提起公訴（九十二年度偵字第一七一五號），本
院判決如左：
    主  文
乙○○服用酒類不能安全駕駛動力交通工具而駕駛，處有期徒刑參月，如易科罰金，
以參佰元折算壹日；又駕駛動力交通工具肇事，致人傷而逃逸，處有期徒刑陸月，如
易科罰金以參佰元折算壹日；應執行有期徒刑捌月，如易科罰金以參佰元折算壹日。
    事  實
一、乙○○於民國九十二年一月八日中午十二時三十分許，在高雄縣大寮鄉某處小吃
    店，飲用四至五瓶之啤酒後，因受酒精影響，明知其反應、平衡感、感覺力、言
    語能力均已有所障礙，影響其駕駛能力，處於不能安全駕駛動力交通工具之狀態
    ，竟仍於當日晚間八時四十分許，駕駛車號ＷＳ—二七五一號自用小客車，沿高
    雄縣鳳山市○○路由東向西方向行駛，途經該路段五六七號前，因快車道車流量
    大而駛入慢車道，本應注意超車時應顯示左方向燈，並於前車左側保持半公尺以
    上之間隔超過，行駛至安全距離後再顯示右方向燈駛入原行路線，且汽車行駛時
    應注意兩車併行之間隔，並隨時採取必要之安全措施，而依當時客觀情狀天候晴
    、夜間有照明光線、路面乾燥無缺陷、無障礙物，且視距良好，依其智識能力並
    無不能注意之情事，竟疏未注意超車時保持半公尺以上之間隔，且未注意兩車併
    行之間隔，並隨時採取必要之安全措施，致其駕駛之車號ＷＳ—二七五一號自用
    小客車右後車門於超車時擦撞同向由甲○○騎乘後載邱信嘉之車號ＮＩＭ—九○
    五號重型機車左手把，車號ＮＩＭ—九○五號重型機車並因而倒地向前滑行五點
    九公尺，甲○○亦因而受有左手肘一×一公分擦傷、頭痛之傷害（傷害部分未據
    告訴）。不料，乙○○於肇事後，竟未立即停車查看，並對甲○○予以必要之救
    助及向警察機關報案，旋即駕車逃離現場。嗣於距肇事現場行程約二分鐘之高雄
    縣鳳山市○○路某處，遭後方年籍姓名不詳之男子截停，乙○○始與該名男子一
    同返回肇事現場，後經警到場處理，當場測試乙○○之呼氣酒精濃度高達每公升
    零點五七毫克，而查悉上情。
二、案經高雄縣警察局鳳山分局報請臺灣高雄地方法院檢察署檢察官偵查起訴。
    理  由
一、訊據被告乙○○對於酒醉駕車部分之犯罪事實坦承不諱，並有高雄縣警察局交通
    警察隊酒精測試報告、刑法第一百八十五條之三案件測試觀察紀錄表報告書、高
    雄縣警察局高警交字第Ｎ00000000號舉發違反道路交通管理事件通知單
    、道路交通事故調查報告表（一）、（二）、道路交通事故現場圖各一紙、照片
    七幀附卷可稽；且參酌德國、美國之認定標準，對於吐氣後所含酒精濃度已達每
    公升○．五五毫克或血液中酒精濃度達○．一一％（ｍｇ＼ｄＬ）以上者，肇事
    率為一般正常人之十倍，應可認已屬「不能安全駕駛」之程度，有法務部八十八
    年五月十八日法八八檢字第００一六六九號函可資參佐，是以被告肇事後之九十
    二年一月八日晚間九時二十分許，為警測試其吐氣後之酒精濃度，高達每公升零
    點五七毫克，其肇事率已超出常人之十倍以上，顯見被告當時已達不能安全駕駛
    駕駛動力交通工具之狀態。事證明確，被告酒醉駕車部分之犯行，洵堪認定。
二、另訊據被告則矢口否認有何公訴人所指肇事逃逸部分之犯行，辯稱：伊當時因為
    注意力不集中，而且沒有戴眼鏡，真的不知道有撞到被害人甲○○，所以才會駕
    車離開現場，後來是因為後面的車一直對伊按喇叭，伊停下車來詢問，經該名男
    子告知伊剛剛有撞到人，伊才知道，伊就馬上跟那名男子回到肇事現場，並向被
    害人甲○○表示會加以賠償，伊真的沒有肇事逃逸的故意云云。
三、經查，被告雖一再辯稱不知有發生車禍，才會駕車離開現場云云；然觀諸本件交
    通事故發生後雙方車損之照片，及道路交通事故現場圖所顯示之現場狀況，被告
    所駕駛之車號ＷＳ—二七五一號自用小客車於肇事後，在右後車門處留有一道明
    顯之刮痕一情，有道路交通事故現場蒐證照片七幀在卷可稽，而被害人甲○○所
    騎乘之車號ＮＩＭ—九○五號重型機車，並因遭被告於超車時不慎擦撞倒地向前
    滑行，在地上留下五點九公尺之刮地痕等節，亦經被害人甲○○指述綦詳，復有
    道路交通事故現場圖一紙在卷可按，是由被告所駕駛之車輛因此擦撞所留下之明
    顯刮痕，及被害人甲○○所騎乘之機車因此擦撞而倒地滑行長達五點九公尺等情
    以觀，顯見二車擦撞當時之力道非小，被告對於此等撞擊是否真能渾然不知，已
    非無疑；且一般駕駛人欲超越前車時，多會對於前車特別注意，以便掌握前車正
    確之行進方向、速度，安全超越，超越之際，亦多會經由後視鏡仔細查看，確定
    其已安全超越前車後始駛入原行路線，被告既有意超越被害人甲○○所騎乘之機
    車，自當會於超車過程中注意被害人甲○○所騎乘機車之行進路徑與二車間之間
    隔，以便安全超越被害人甲○○之車輛，而被害人甲○○所騎乘之機車，既已因
    遭被告所駕駛之車輛擦撞，向前滑行五點九公尺，已如前述，被告顯無因視覺上
    之死角而未能看見此等狀況之可能，是被告既已見到其欲超越之被害人車輛，在
    其超越之際倒地滑行，其豈有不知已經肇事之理；況被告雖另辯稱其當時並未配
    戴眼鏡看不清楚，然倘被告因未配戴眼鏡而無法見到與其距離如此近之被害人車
    輛倒地向前滑行，就其他同行駛於道路上之車輛而言，被告幾乎無法清楚判斷各
    車輛之位置，在如此情況下，被告如何能駕車行駛於道路上，顯見被告縱未配戴
    眼鏡，亦應不致影響其能看見被害人車輛倒地之能力；輔以證人即到場處理之員
    警吳育融於偵查中證稱：被告精神正常、對談正常等語，足見被告當時雖有飲酒
    ，然意識尚屬清晰，當足以察覺其當時確有肇事之情；至被告於經路人截停後，
雖即與該名路人返回肇事現場，惟該名路人既已沿途跟隨被告車輛，並沿路鳴按
    喇叭要求被告停車，顯見該名路人對被告為肇事之人，甚或被告所駕駛車輛之車
    號，均已有所認知，被告見此情形，亦不無推知其肇事犯行已遭他人發覺，甚至
    車號已遭他人記下之可能，是在此等情況下，被告當得輕易聯想警方可輕易經由
    路人提供之車號，查知肇事者為何人，其已無隱匿犯罪之可能，故被告因而停車
    並與該名路人一同返回肇事現場，尚無法作為被告不知肇事之有利佐證。此外，
    被害人甲○○確因本件交通事故，受有左手肘一×一公分擦傷、頭痛之傷害等情
    ，亦有國軍高雄總醫院附設民眾診療服務處九十二年一月九日診斷證明書一紙在
    卷可參。被告所辯，均無可採。事證明確，被告肇事逃逸部分之犯行，亦堪認定
    。
四、核被告乙○○所為，係犯刑法第一百八十五條之三之服用酒類不能安全駕駛動力
    交通工具而駕駛罪、同法第一百八十五條之四肇事逃逸罪。又被告所犯上開二罪
    ，犯意各別，行為互殊，應予分論併罰。爰審酌酒精成分對人之意識能力具有不
    良影響，酒後駕車於道路上行駛，對一般往來之公眾及駕駛人自身皆具有高度危
    險性，被告明知上情，仍貿然駕駛動力交通工具，罔顧公眾行之安全，因而肇事
    ，且肇事後竟猶未予被害人必要之救助而逃逸，惡性非輕，惟念其素行尚佳，有
    臺灣高等法院被告全國前案紀錄表及臺灣高雄地方法院檢察署刑案資料查註紀錄
    表各一份在卷可參，犯後並坦承部分犯行，且已與被害人達成和解，賠償被害人
    之損失，有和解書一紙在卷可佐等一切情狀，分別量處如主文所示之刑，並諭知
    如易科罰金之折算標準及定其應執行之刑。
據上論斷，應依刑事訴訟法第二百九十九條第一項前段，刑法第一百八十五條之三、
之四、第五十一條第五款、第四十一條第一項、第二項，罰金罰鍰提高標準條例第二
條，判決如主文。
本案經檢察官張啟祥到庭執行職務。
中      華      民      國    九十二    年      四      月     十八     日
                                  臺灣高雄地方法院交通法庭
                                      法  官    曾  淑  娟
右正本證明與原本無異。
如不服本判決，應於判決送達後十日內，向本院提出上訴狀。
                                      書記官    呂  怜  勳
中      華      民      國    九十二    年      四      月     十八     日
附錄本判決論罪科刑法條：
刑法第一百八十五條之三、之四
服用毒品、麻醉藥品、酒類或其他相類之物，不能安全駕駛動力交通工具而駕駛者，
處一年以下有期徒刑、拘役或三萬元以下罰金。
駕駛動力交通工具肇事，致人死傷而逃逸者，處六月以上五年以下有期徒刑。


司法院資訊處製作；財團法人民間司法改革基金會備份。
